臺灣高等法院刑事判決
上　訴　人
即　被　告　甲○○
指定辯護人　本院公設辯護人　李廣澤
上列上訴人因強盜案件，不服臺灣桃園地方法院93年度訴字第21
32號，中華民國94年2月15 日第一審判決（起訴案號：台灣桃園
地方法院檢察署93年度偵字第15335 號），提起上訴，本院判決
如下：
    主  文
上訴駁回。
    事  實
一、甲○○與真實姓名、年籍不詳綽號「阿狗」之成年男子均係
    瘖啞人士，共同基於意圖為自己不法所有之犯意聯絡，於民
    國（下同）93年9月6日上午7、8時許，二人在桃園縣桃園市
    遠東百貨公司附近見面，隨即「阿狗」提議共同行搶，甲○
    ○應允後，「阿狗」騎乘車牌號碼不詳之銀色機車搭載甲○
    ○前往桃園縣楊梅鎮○○路彰化銀行外伺機物色對象，「阿
    狗」並交付門號0000000000號ＳＩＭ卡1 枚、黑色全罩式安
    全帽1 頂予甲○○，供作行搶之掩飾及聯絡之用，甲○○遂
    將該ＳＩＭ卡插入不知情之妻邱美菁所有之摩托羅拉牌、Ｖ
    291型行動電話內使用（序號為000000000000000號），適於
    同日上午11時10分許，乙○○自上址之彰化銀行領新臺幣（
    下同）77萬元後騎乘腳踏車離去，甲○○、「阿狗」見狀乃
    均戴上黑色全罩式安全帽，「阿狗」並騎乘上揭銀色機車搭
    載甲○○尾隨在後，而於同日上午11時15分許，乙○○騎乘
    腳踏車至楊梅鎮○○街14號騎樓下車之際，頭戴黑色全罩式
    安全帽之甲○○趁乙○○疏於注意，而自乙○○右後方後搶
    奪其置放於車前菜籃內之茶葉紙袋（內有現金77萬元、彰化
    銀行活期存款簿2本、支票存摺1本）得手，乙○○隨即自甲
    ○○後方抱住腰部欲阻止甲○○逃逸，詎甲○○為求脫免逮
    捕及防護得手之前開款項，竟另行基於準強盜之犯意，當場
    與乙○○拉扯且用力將乙○○左手扳開而施以強暴，致乙○
    ○因而跌倒，並受有左手腕上方約7×5公分瘀傷之傷害（傷
    害部分未據告訴），而前開茶葉紙袋因勾到腳踏車把手而破
    掉，甲○○立即自地上抓取散落之現金20萬元及持原搶得之
    彰化銀行活期存款簿2本、支票存摺1本後，搭乘「阿狗」接
    應之上揭機車逃離現場，事後甲○○分得贓款6萬5千元，餘
    歸由「阿狗」分得。嗣乙○○拾獲甲○○與其拉扯而遺留於
    現場之上揭行動電話並報警處理，警員始循該行動電話資料
    查獲甲○○。
二、案經桃園縣政府警察局楊梅分局報請臺灣桃園地方法院檢察
    署檢察官偵查起訴。
    理  由
一、上訴人即被告甲○○雖坦承於上揭時、地，搶奪被害人乙○
    ○置於腳踏車前菜籃內之茶葉紙袋（內有現金77萬元、彰化
    銀行活期存款簿2本、支票存摺1本）之事實不諱，惟矢口否
    認有準強盜之犯行，辯稱：伊沒有將被害人的手扳開，也沒
    有與其發生拉扯，是被害人自右側面雙手抱住伊腰部，而有
    一推力，導致伊與被害人一起跌倒，之後伊起身撿地上的錢
    共20萬元後即逃跑云云。經查：(一)被告於警詢中供承：「行
    搶時我跟對方發生拉扯，對方為了反抗我，就把我掛在右邊
    腰際的手機拉下來‧‧‧」等語；被告於偵查中自承：「（
    問：是否與該女子拉扯？）是，該女子有跌倒，錢掉了一半
    ‧‧‧」等語；再於原審調查時供述：「（問：搶奪的過程
    有無跟被害人發生拉扯？）有。」、「我已經搶到對方的紅
    色的紙袋之後，該名婦女追上來拉我的衣服，因而跟我發生
    拉扯。」等語在卷（參見93年度聲羈字第590號卷第8頁）。
    (二)又被告搶得被害人乙○○所有之內有現金77萬元、彰化銀
    行活期存款簿2本、支票存摺1本之茶葉紙袋後，被害人乙○
    ○隨即自被告後方抱住其腰部，欲阻止被告逃逸，被告當場
    用力將被害人左手扳開，致被害人跌倒並受有左手腕上方瘀
    傷之傷害，而前開茶葉紙袋因勾到腳踏車把手而破掉，被告
    立即自地上拾取散落之現金20萬元及原搶得之彰化銀行活期
    存款簿2本、支票存摺1本後搭乘「阿狗」接應之機車逃離現
    場等情，業據證人乙○○於原審審理時證述綦詳（參見93年
    度訴字第2132號卷第47至48頁），核與其於偵查中所證情節
    一致（參見偵查卷第52、53頁）。又對於被害人摔倒及左手
    腕上方瘀傷的原因，證人乙○○於原審審理中經檢察官、辯
    護人詰問後堅稱：被告是用力扳開伊左手，伊才會跌倒，若
    是被告沒有扳開伊的手，伊不會放開被告等語明確，按被害
    人與被告素不相識，遭搶後致力保護其財物而經歷上情，所
    證要無誣陷被告之理，其證詞足以採信。(三)再證人邱美菁於
    警詢、偵查中均證述扣案之摩托羅拉牌、Ｖ291 型行動電話
    （序號為000000000000000號）為其所有，後來於93年9月初
    遺失等語，從而，被告於警詢、偵查迄原審審理時均自白伊
    於93年9月6日行搶當日是使用扣案行動電話與「阿狗」聯絡
    等語與事實相符，並有上揭行動電話1 具扣案足憑，且被告
    於警詢中自白其所使用之門號為0000000000號等語，核與門
    號0000000000號之用戶名稱、通聯記錄顯示該門號之申請人
    為邱顯堂（即被告之岳父）、93年9月6日使用之行動電話序
    號為000000000000000 號等情吻合，此有中華電信（行動）
    資料查詢1份附卷可佐，足認扣案行動電話1具係被告於案發
    當日遺留在現場，是被告自白其為本件之犯罪行為人，洵堪
    採信。按刑法第329 條之準強盜罪，以施強暴脅迫為構成要
    件，此觀法條之規定自明，如被告於行搶後，遭被害人抱住
    之際，為脫免逮捕與被害人拉扯，應係施強暴之行為（參見
    最高法院71年台上字第6466號判決）。從而，揆之被告上揭
    自白、證人乙○○之證詞及前揭文書證據、物證調查結果，
    被告於強奪既遂後，為求脫免逮捕及防護款項，竟當場與被
    害人乙○○拉扯且用力將被害人左手扳開而施以強暴，致被
    害人因而跌倒，並乘機抓取散落在地之現金20萬元及持原搶
    得之彰化銀行活期存款簿2本、支票存摺1本，搭乘「阿狗」
    接應之上揭機車逃離現場之事實，應堪認定，是被告辯稱伊
    沒有對被害人施強暴行為云云，顯係事後卸責之詞，不足為
    採。本件事證明確，被告犯行堪予認定。
二、核被告所為，係犯刑法第329條準強盜罪，應依同法第328條
    第1 項之強盜罪論處。被告所犯之準強盜罪，係包含搶奪及
    為防護贓物、脫免逮捕而當場施強暴之二個舉動而成為一個
    犯罪行為，為單純一罪，不再論以搶奪罪。另按共同正犯之
    所以應對其他共同正犯所實施之行為負其全部責任者，以就
    其行為有犯意之聯絡者為限，若他共犯所實之行為，超越原
    計劃之範圍，而為其所難預見者，則僅應就其所知之程度，
    令其負責，未可概以共同正犯論（參見最高法院50年度台上
    字第1060號判例）。經查，被告與「阿狗」就搶奪之犯行，
    固有犯意連絡及行為分擔，就該部分為共同正犯，惟被告搶
    奪得手後，其為防護贓物、脫免逮捕而施以強暴之行為，顯
    係其一人臨時單獨起意而為，已超出被告與「阿狗」原計劃
    之範圍，並非「阿狗」所能預見，且查無積極證據足資證明
    被告與「阿狗」就該準強盜行為部分具有合謀犯罪之情事，
    從而，「阿狗」就被告所施之準強盜行為，自不應成立共同
    正犯之罪責，公訴人認「阿狗」與被告間為共同正犯，容有
    誤會。末查，被告於警詢、偵訊迄原審審理時，均賴手語翻
    譯員丙○○以手語為其通譯，此有警詢、偵訊及原審審理筆
    錄在卷可稽，是被告確為瘖啞人，被告因聽覺機能或語言機
    能障礙，知識及謀生技能較遜於常人，爰依刑法第20條規定
    減輕其刑。原審審酌被告犯罪之動機為圖得不法財物、竟於
    搶奪後因為脫免逮捕及防護贓物於公共場所公然對被害人施
    暴，其犯罪手段危害社會治安甚鉅，犯罪對被害人財產及身
    心危害非淺，犯罪所生之損害，及犯罪後態度尚佳等一切情
    狀，適用刑法第329條、第328條第1項、第20 條，判處被告
    有期徒刑2年8月，再以扣案之摩托羅拉牌、Ｖ291 型行動電
    話1 具，雖係供被告犯罪所用之物，然為邱美菁所有，業經
    證人邱美菁於警詢、偵查中供明在卷。至被告於犯案時所戴
    之黑色全罩式安全帽1 頂，雖係「阿狗」所提供作為搶奪時
    遮面所用，然被告於原審審理時陳明不知是否為「阿狗」所
    有，本院復查無其他積極證據證明為「阿狗」所有，復非違
    禁物，且未扣案，為免執行滋生疑義，爰均不為沒收之諭知
    ，於理由中敘明，經核並無不合。
三、被告提起上訴，仍執陳詞，否認犯準強盜罪，核無理由，應
    予駁回。
據上論斷，應依刑事訴訟法第368條，判決如主文。
本案經檢察官鄭富銘到庭執行職務。
中　　華　　民　　國　　94　　年　  6   　月    22    日
                  刑事第十四庭審判長法  官  張連財
                                    法　官  周占春
                                    法　官  林明俊
以上正本證明與原本無異。
如不服本判決，應於收受送達後十日內向本院提出上訴書狀，其
未敘述上訴之理由者並得於提起上訴後十日內向本院補提理由書
（均須按他造當事人之人數附繕本）。
                                    書記官  蕭進忠
中　　華　　民　　國　　94　　年　　6 　　月　　27　　日
附錄本案論罪科刑法條：
刑法第329條規定：
竊盜或搶奪，因防護贓物、脫免逮捕或湮滅罪證，而當場施以強
暴脅迫者，以強盜論。
刑法第328條第1項規定：
意圖為自己或第三人不法之所有，以強暴、脅迫、藥劑、催眠術
或他法，至使不能抗拒，而取他人之物或使其交付者，為強盜罪
，處5年以上有期徒刑。
